【裁判字號】    91,訴,2492
【裁判日期】    920303
【裁判案由】    護照條例等
【裁判全文】
臺灣高雄地方法院刑事判決                        九十一年度訴字第二四九二號
    公訴人  臺灣高雄地方法院檢察署檢察官
    被  告  乙○○
又列被告因
，本院判決如左：
    主  文
乙○○共同連續行使偽造私文書，足以生損害於公眾及他人，處有期徒刑伍月，如易
科罰金，以參佰元折算壹日。緩刑參年。
李秀雲中華民國護照（護照號碼：壹參0000000號）上偽造之「李秀雲」簽名
壹枚、中華民國普通護照申請書（編號：0000000號）及日本入境簽證申請書
（編號：肆零肆柒壹零號）上之偽造之「李秀雲」簽名各壹枚及乙○○照片各壹張，
均沒收。
    事  實
一、乙○○係大陸地區福建省福清市人，於民國八十九年間，與中華民國籍男子鍾明
    興結婚，並於同年四月二十七日以結婚探親為由，持旅行證（證號：八九入出0
    00000000號）進入我國，並於同年十二月十一日第二次入境後，即與鍾
    明興辦理離婚手續。嗣於九十一年二月底某日，乙○○在中華日報廣告欄上看見
    刊登專辦各種證件之廣告，竟為順利前往日本打工，即依廣告欄所留之行動電話
    號碼（電話號碼已忘記），與真實姓名年籍不詳綽號「小青」之成年女子聯絡，
    相約在台南市某處咖啡廳見面，見面後乙○○乃基於與「小青」共同行使偽造私
    文書及使公務員登載不實事項之犯意聯絡，以新台幣（下同）十萬元之代價，委
    託「小青」代為辦理中華民國護照及日本簽證，並先由乙○○在已填妥申請資料
    之「日本入境簽證申請書」上，偽簽「李秀雲」署押一枚於申請人簽名欄內，偽
    造以李秀雲為申請名義人之「日本入境簽證申請書」之私文書，足以生損害於李
    秀雲及日本交流協會台北辦事處核發簽證之正確性。再由「小青」帶同乙○○前
    往台南市某家照相館拍照並取得照片後，「小青」遂於不詳時、地，將乙○○之
    其中一張照片貼在「中華民國普通護照申請書」上，並於前揭護照申請書上偽簽
    「李秀雲」署押一枚，偽造以李秀雲為申請名義人之上開私文書，足以生損害於
    李秀雲後，旋即將上開偽造護照申請書委託交由不知情之陳錦津、延平旅行社員
    工于佩燕、志強旅行社員工張翠珍代為辦理，並送件至外交部領事事務局高雄辦
    事處而行使之，使外交部承辦公務員將此不實事項登載並據以製作不實之「李秀
    雲」中華民國護照一枚（號碼：000000000號）足以生損害於李秀雲及
    外交部核發護照之正確性。再於同年三月十三日某時，由「小青」將前揭偽造之
    「日本入境簽證申請書」及李秀雲之中華民國護照等文件送至日本交流協會台北
    辦事處，行使前揭偽造私文書及使公務員登載不實之文書，以辦理日本簽證。嗣
    於同年三月二十二日某時許，在高雄市小港國際機場出境大廳內，乙○○依約給
    付十萬元予「小青」，取得上開護照、日本簽證及日本來回機票等證件，並在該
    護照「持照人簽名」欄上偽簽李秀雲之署名一枚，再於同日持該護照行使出示於
    出境查驗台之內政部警政署入出境管理局證照查驗人員查驗，冒充為李秀雲本人
    出境，並使該證照查驗之公務員將李秀雲出境之不實事項（包括年籍、國籍代號
    、護照號碼等不實資料）輸存於其職務上所掌管之旅客入出境紀錄資料電腦檔案
    ，並據以在該偽造之護照上加蓋放行關章，准許其出境一次，足生損害於入出境
    管理局對於旅客入出境資料管理及李秀雲。嗣於九十一年六月十一日二十時五十
    分許，乙○○搭乘日亞航空公司ＥＧ二七九號班機從高雄小港國際機場入境我國
    時，再持上開偽造護照出示行使而交由內政部警政署航空警察局高雄分局證照查
    驗人員查驗，欲冒稱李秀雲入境時，當場為查驗人員查獲，並扣得前開偽造之護
    照一本，而循線查悉上情。
二、案經內政部警政署航空警察局高雄分局移送臺灣高雄地方法院檢察署檢察官偵查
    起訴。
    理  由
一、右揭事實迭據被告乙○○於警、偵訊及本院審理中供認不諱，並有證人即被冒名
    申請護照及日本簽證之李秀雲、證人即代為辦理之陳錦津、證人甲○○於偵查中
    證述明確，並有外交部九十一年十月十六日出具之部授頒一字第０九一０一一九
    八三七０號函及所附中華民國普通護照申請書影本、亞東關係協會九十二年一月
    二日出具之亞協秘字第０九一五六０二八０００號函及所附之日本交流協會台北
    事務所函、日本入境簽證申請書等文件在卷可稽，被告之自白核與事實相符。是
    本件事證明確，被告犯行已堪認定。
二、核被告先後偽造以李秀雲為申請名義人之「中華民國普通護照申請書」、「日本
    入境簽證申請書」之私文書，分別持向外交部領事事務局、日本交流協會台北辦
    事處申請護照及日本簽證，並使掌管核發護照事項之外交部領事事務局之公務員
    ，將李秀雲申請護照之不實事項登載於其職務上掌管之公文書，再據以作成中華
    民國普通護照，被告並在該護照上簽署「李秀雲」之署押，再持前開護照出境，
    使內政部警政署入出境管理局證照查驗人員之公務員，將李秀雲出境之不實事項
    （包括年籍、國籍代號、護照號碼等不實資料）登載於其職務上所掌管之旅客入
    出境紀錄資料電腦檔案，復於查獲當日再度行使上開護照欲入境，分別足以生損
    害於李秀雲、外交部領事事務局核發護照之正確性、內政部警政署入出境管理局
    入出境管理之正確性，所為係犯刑法第二百十六條、第二百十條、第二百十四條
    之行使偽造私文書罪及行使使公務員登載不實文書罪。被告乙○○與綽號「小青
    」之姓名年籍不詳成年女子，就前揭犯行具有犯意聯絡及行為分擔，為共同正犯
    ；又利用不知情之陳錦津、于佩燕、張翠珍行使偽造之私文書及使公務員登載不
    實部分，為間接正犯。被告偽造私文書及使公務員登載不實行為，係行使偽造私
    文書及行使使公務員登載不實文書之低度行為，應均為其進而行使之高度行為所
    吸收；被告於「中華民國普通護照申請書」、「日本入境簽證申請書」以及李秀
    雲中華民國護照上偽造「李秀雲」署押各一枚之行為，係偽造私文書之部分行為
    ，均不另論罪。公訴人雖未就被告行使偽造之「中華民國普通護照申請書」、「
    日本入境簽證申請書」之事實部分起訴，惟該部分因與經起訴行使使公務員登載
    不實文書行為部分，有牽連犯之裁判上一罪關係，為起訴效力所及，本院自得併
    予審究，附此敘明。被告先後數行使偽造私文書及行使使公務員登載不實文書之
    行為，各係時間緊接，所犯罪名相同，顯係出於概括之犯意為之，均為連續犯，
    各應依刑法第五十六條之規定以一罪論，並加重其刑。又其所犯上開連續行使偽
    造私文書罪，及連續行使明知不實之事項使公務員登載於職務上所掌管之公文書
    罪間，有方法結果之牽連關係，為牽連犯，應依刑法第五十五條之規定，從較重
    之連續行使偽造私文書罪處斷。爰審酌被告犯罪之動機、目的、手段、所生危害
    及犯後業已坦承犯行態度良好等一切情狀，量處如主文所示之刑，並諭知易科罰
    金之折算標準。又被告乙○○前未曾受有期徒刑以上刑之宣告，有臺灣高等法院
    被告全國前案紀錄表附卷可稽，一時思慮未周，偶犯刑典，經此偵審程序之教訓
    ，當知所警惕，無再犯之虞，本院念其並無前科，且犯後坦認犯行，應具悔意，
    因認對被告宣告之刑，以暫不執行為適當，爰併宣告緩刑三年，以啟自新。至扣
    案之李秀雲護照上偽造之「李秀雲」簽名一枚，及李秀雲名義「中華民國普通護
    照申請書」、「日本入境簽證申請書」上之偽造「李秀雲」簽名各一枚，應依刑
    法第二百十九條之規定，不問屬於犯人與否，均予宣告沒收。中華民國普通護照
    申請書及日本入境簽證申請書上之乙○○照片各一張，為被告乙○○所有，係供
    犯罪所用之物，業據被告乙○○於本院審理時供述在卷（見本院九十二年二月十
    四日審判筆錄），應依刑法第三十八條第一項第二款規定，予以宣告沒收。
三、公訴意旨另認：被告乙○○與「小青」至台南市某家照相館拍照後，「小青」於
    不詳時、地將乙○○之照片貼在姓名為李秀雲之資料上，依正常程序向外交部申
    請並取得李秀雲之中華民國護照，乙○○並持該護照行使出示於入出境管理局人
    員，因認被告另犯有護照條例第二十三條第二項之罪等情。惟查：(一)按犯罪事實
    應依證據認定之，無證據不得推定其犯罪事實。又不能證明被告犯罪者，應諭知
    無罪之判決，刑事訴訟法第一百五十四條、第三百零一條第一項分別定有明文。
    (二)再按偽造、變造國民身分證以供申請護照，足以生損害於公眾或他人，處五年
    以下有期徒刑、拘役或科或併科新台幣五十萬元以下罰金；行使前項文書者，亦
    同。護照條例第二十三條第一、二項規定定有明文。查本案被告冒充李秀雲名義
    申請中華民國護照時，係「小青」持以不詳方式取得之李秀雲身分證正本辦理，
    其就李秀雲之身分證並未有何偽造、變造之犯行，此經證人李秀雲證述明確，並
    有李秀雲身分證影本在卷可稽，是被告行使之前揭中華民國護照，既非以偽造、
    變造國民身分證申請所得之護照，其所為自與護照條例第二十三條第二項罪之犯
    罪構成要件不符，此外，復查無其他積極事證足資證明被告有公訴人所指前揭犯
    行，是此部分不能證明被告犯罪，惟因公訴人認此部分與前開行使偽造私文書罪
    有牽連犯之裁判上一罪關係，基於審判不可分之關係，爰不另為無罪之諭知，附
    此敘明。
據上論斷，應依刑事訴訟法第二百九十九條第一項前段，刑法第二十八條、五十六條
、第二百十六條、第二百十條、第二百十四條、第五十五條、第二百十九條、第四十
一條第一項前段、第七十四條第一款、第三十八條第一項第二款，罰金罰鍰提高標準
條例第一條前段、第二條，判決如主文。
本案經檢察官林美靜到庭執行職務。
中     華     民     國     九十二      年      三      月      三      日
                                  臺灣高雄地方法院刑事第六庭
                                      審判長 法  官     李政庭
                                             法  官     周玉群
                                             法  官     邱泰錄
右正本證明與原本無異。
如不服本判決，應於判決送達後十日內，向本院提出上訴狀。
                                             書記官     林慧君
中    華    民    國      九十二      年      三      月      三      日
中華民國刑法第二百一十條 (偽造變造私文書罪)
偽造、變造私文書，足以生損害於公眾或他人者，處五年以下有期徒刑。
中華民國刑法第二百一十四條 (使公務員登載不實罪)
明知為不實之事項，而使公務員登載於職務上所掌之公文書，足以生損害
於公眾或他人者，處三年以下有期徒刑、拘役或五百元以下罰金。
中華民國刑法第二百一十六條 (行使偽造變造或登載不實之文書罪)
行使第二百十條至第二百十五條之文書者，依偽造、變造文書或登載不實
事項或使登載不實事項之規定處斷。


司法院資訊處製作；財團法人民間司法改革基金會備份。
